【裁判字號】    92,訴,2524
【裁判日期】    920917
【裁判案由】    確認決議無效
【裁判全文】
臺灣臺中地方法院民事判決  九十二年度訴字第二五二四號
    原      告  乙○○
    被      告  台中市水電裝置業職業工會
    法定代理人  甲○○
右當事人間請求確認決議無效事件，本院判決如左：
    主      文
原告之訴駁回。
訴訟費用由原告負擔。
    理      由
一、原告之訴，依其所訴之事實，在法律上顯無理由者，法院得不經言詞辯論，逕以
    判決駁回之，民事訴訟法第二百四十九條第二項定有明文。
二、本件原告起訴意旨略以：被告於民國（下同）九十二年八月十八日以（92）中市
    水電職工字第七二五五五號函通知原告，依被告第七屆第五次臨時理事會議第三
    案決議予以原告停權一年之處分。查停權非屬被告理事會之執掌範圍，且所據理
    由又偏袒一方，原告不能接受。又依行政院勞工委員會所編「各級工會訂定會員
    停權規範參考須知」肆、「工會處理停權個案應行注意事項」之六項下說明：「
    工會未定有停權規範，卻發生會員脫序行為，應交由工會最高權利機關處置」可
    知，本件被告明知未定有會員停權規範，應由工會會員（代表）大會決議本件停
    權處分，竟由理事會決議予以原告停權一年之處分，則該理事會之停權決議顯然
    無效，為此依民法第五十六條第二項「總會決議之內容違反法令或章程者，無效
    。」規定，提起本件訴訟，求為判決確認被告召開之第七屆第五次臨時理事會議
    第三案有關原告停權之決議無效云云。
三、按民法第五十六條係針對「總會」之召集程序或決議方法，及「總會」決議之內
    容，違反法令或章程所設之規定，故對於具有瑕疵之「總會」決議，社員始得依
    該條規定訴請法院撤銷或宣告無效。而理事會議（工會法施行細則第二十一條）
    ，既由會員互選出之理事組成，其性質、職權與全體會員組成之會員或代表大會
    顯不相同（工會法第二十條），故理事會並非民法第五十六條規定之「總會」甚
    明，縱其決議之內容有違反法令或章程之情，會員仍不得依民法第五十六條第二
    項之規定，訴請法院宣告其決議為無效（最高法院五十七年度台上字第四三四號
    、六十四年台上字第二六二八號判例參照）。依本件原告主張之事實觀之，被告
    工會之章程並未明定會員停權之處理規範，而所舉行政院勞工委員會所編「各級
    工會訂定會員停權規範參考須知」亦非法令，則原告主張被告第七屆第五次理事
    會決議之「內容違反法令或章程」已不足取外，縱認理事會決議之內容有違反法
    令或章程之情，然既非「總會之決議」，原告依前開規定，訴請本院確認被告召
    開之第七屆第五次臨時「理事會議第三案決議」無效，在法律上亦顯無理由，爰
    依首揭法條規定，不經言詞辯論逕予判決駁回原告之訴。
四、依民事訴訟法第二百四十九條第二項、第七十八條，判決如主文。
中      華      民      國    九十二    年      九      月     十七     日
                                  臺灣臺中地方法院民事第五庭
~B法      官  王邁揚
右為正本係照原本作成
如對本判決上訴須於判決送達後廿日內向本院提出上訴狀
中      華      民      國    九十二    年      九      月     十七     日
~B法院書記官  簡芳敏


司法院資訊處製作；財團法人民間司法改革基金會備份。
